【裁判字號】    95,上訴,1165
【裁判日期】    950928
【裁判案由】    違反毒品危害防制條例
【裁判全文】
臺灣高等法院高雄分院刑事判決        95年度上訴字第1165號
上  訴  人  臺灣高雄地方法院檢察署檢察官
上  訴  人
即  被  告  甲○○
                    （現另案羈押於高雄看守所）
上列上訴人因被告違反毒品危害防制條例案件，不服臺灣高雄地
方法院95年度訴字第1467號中華民國95年5 月26日第一審判決（
起訴案號：臺灣高雄地方法院檢察署95年度毒偵字第1218號），
提起上訴（併辦案號：同署95年度毒偵字第3268號），本院判決
如下：
    主  文
原判決撤銷。
甲○○連續施用第一級毒品，累犯，處有期徒刑拾月。
扣案海洛因毒品貳包（標示為「HR+ 」，合計淨重壹點肆壹公克
，空包裝重零點捌壹公克）、殘餘海洛因粉末膠袋壹只，均沒收
銷燬之，扣案夾鏈袋貳拾壹只及塑膠鏟管壹支，均沒收。
其餘（施用第二級毒品）公訴不受理。
    事  實
一、甲○○前因施用毒品案件，經臺灣高雄地方法院裁定送觀察
    勒戒後，認無繼續施用毒品之傾向；又因施用第一級毒品海
    洛因及第二級毒品安非他命案件，經同法院裁定送觀察、勒
    戒後，認有繼續施用毒品之傾向，再經裁定令入戒治處所施
    以強制戒治，執行至民國92年3 月25日停止戒治並付保護管
    束，迄92年9 月29日保護管束期滿未經撤銷視為強制戒治期
    滿，又其於92年間，因毒品及侵占等案件，經法院定應執行
    刑1 年10月確定，於94年6 月8 日假釋付保護管束期滿且未
    經撤銷視已執行完畢。詎仍不知悔改，於上開強制戒治期滿
    執行完畢後，5 年內再基於施用第一級毒品海洛因之概括犯
    意，自94年10月中旬某日起，至95年3 月30日上午某時止，
    在高雄縣鳳山市某工寮施用第一級毒品海洛因多次，嗣先後
    為警於94年12月18日5 時49分許，在高雄縣鳳山市○○路與
    澄和路口，為警查獲；於95年3 月30日14時許，在高雄縣鳳
    山市○○○路451 巷5 弄15號為警查獲，並當場扣得其所有
    海洛因毒品2 包（標示為「HR+ 」，合計淨重1.41公克，空
    包裝重0.81公克）、未發現毒品成分之白色粉末1 包（淨重
    4.30公克），殘餘海洛因粉末膠袋1 只、預備供分裝海洛因
    所用夾鏈袋21只。
二、案經高雄縣政府警察局、高雄市政府警察局三民第二分局報
    請臺灣高雄地方法院檢察署檢察官偵查起訴及移送併辦。
    理  由
壹、有罪部分：
一、本件被告所犯係死刑、無期徒刑、最輕本刑為3 年以上有期
    徒刑以外之罪，其於準備程序中就被訴事實為有罪之陳述，
    經法官告知簡式審判程序之旨，並聽取公訴人及被告之意見
    後，本院認無不得或不宜改依簡式審判程序進行之情事，依
    刑事訴訟法第273 條之1 第1 項，裁定本件進行簡式審判程
    序，合先敘明。
二、訊之被告甲○○於本院審理中對上開犯罪事實坦承不諱，其
    兩次經警採集送驗之尿液，均檢出嗎啡陽性反應，此有台灣
    檢驗科技股份有限公司95年1 月2 日濫用藥物尿液檢驗報告
    及高雄市立凱旋醫院95年5 月2 日濫用藥物尿液檢驗報告各
    1 份在卷可按（見警一卷第5 頁、警二卷第35頁）。被告連
    續施用第一級毒品海洛因之犯行堪可認定。
三、按犯毒品危害防制條例第10條施用第1 、2 級毒品之罪者，
    檢察官應先將被告送勒戒處所觀察、勒戒，經觀察、勒戒後
    ，認有繼續施用毒品之傾向者，應聲請法院裁定令入戒治處
    所強制戒治，戒治期滿後，5 年內再犯第10條施用毒品之罪
    ，檢察官應依法追訴，毒品危害防制條例第20條、第23條規
    定甚明。被告前既因施用毒品案件，經強制戒治於92年9 月
    29日執行完畢，有臺灣高等法院被告前案紀錄表1 紙在卷可
    稽（見本院卷第21頁背面），其於執行完畢釋放後5 年內再
    犯本件施用毒品案件，依前述規定應予論罪科刑。
四、核被告所為，係犯毒品危害防制條例第10條第1 項之施用第
    一級毒品罪，被告持有第一級毒品海洛因後進而施用，其持
    有之低度行為應為施用之高度行為所吸收，不另論罪。被告
    多次施用海洛因之犯行，時間緊接而犯同一構成要件，應依
    修正刪除前刑法第56條連續犯之規定，論以一罪並加重其刑
    。被告行為後，刑法第56條連續犯之規定，業於94年1 月7
    日修正公布刪除，並於95年7 月1 日施行，則被告之犯行，
    因行為後新法業已刪除連續犯之規定，此刪除雖非犯罪構成
    要件之變更，但顯已影響行為人刑罰之法律效果，自屬法律
    有變更，依新法第2 條第1 項規定，比較新、舊法結果，仍
    應適用較有利於被告之行為時法律即舊法論以連續犯（最高
    法院95年第8 次刑事庭會議決議參照），併此敘明。起訴書
    雖僅記載被告於94年12月18日9 時27分回溯24小時內某時，
    施用海洛因之事實，惟併案部分既與起訴事實有連續犯之裁
    判上一罪關係，自為起訴效力所及，本院得併予審理，附此
    敘明。又被告前於92年間，因毒品及侵占等案件，經法院定
    應執行刑1 年10月確定，於94年6 月8 日假釋付保護管束期
    滿且未經撤銷視已執行完畢，此有台灣高等法院被告前案紀
    錄表1 份附卷可參（見本院卷第21頁背面），其於有期徒刑
    執行完畢後5 年以內故意再犯本件有期徒以上之罪，不論依
    修正前之刑法第47條，或修正後之刑法第47條第1 項之規定
    ，均構成累犯，對被告而言並無有利或不利之情形，應逕依
    修正前之刑法第47條，論以累犯，並遞加重其刑。原判決就
    被告施用第一級毒品部分予以論罪科刑，固非無見，惟原判
    決就併案部分被告犯罪事實未及審酌，尚有未洽。檢察官及
    被告據此提起上訴，為有理由，原判決關於施用第一級毒品
    部分之判決應由本院撤銷改判。爰審酌被告前因施用毒品案
    件，經送觀察勒戒、強制戒治後仍不知悔改，再為本件施用
    毒品海洛因之犯行，顯見被告並不知悔改，難以戒絕施用毒
    品之惡習，惟念及被告犯後坦承施用毒品，及施用毒品之犯
    行，乃戕害自身身體健康，並未實際害及他人，犯後態度尚
    可等一切情狀，量處如主文第2 項所示之刑。扣案海洛因毒
    品2 包（標示為「HR+ 」，合計淨重1.41公克，空包裝重
    0.81 公 克）、殘餘海洛因粉末膠袋1 只均為查獲之第一級
    毒品，依毒品危害防制條例第18條第1 項前段之規定，不問
    屬於被告與否，均應沒收銷燬之，上開包裝袋與海洛因粉末
    均難以析離，應併依該條項予沒收銷燬之。又扣案夾鏈袋21
    只及塑膠鏟管均係被告所有，預備供分裝海洛因及挑取海洛
    因粉末以供被告施用，此業經被告供明在卷（見本院卷第91
    頁），應依刑法第38條第1 項第2 款宣告沒收。此外，未發
    現毒品成分之白色粉末1 包（淨重4.30公克）、磅秤1 只、
    手機2支 ，既非違禁物，亦無證據證明與本件被告施用海洛
    因之犯行有何關聯，自無庸為沒收之宣告，併此敘明。
貳、撤銷改判公訴不受理部分：
一、公訴意旨另以：被告於強制戒治執行完畢5 年內，再基於施
    用第二級毒品甲基安非他命之犯意，於94年12月18日之某時
    在不詳地點，將甲基安非他命置於玻璃球吸食器內，下端以
    火加熱燒烤，使甲基安非他命汽化產生煙霧吸用之方式施用
    1 次，因認被告涉犯毒品危害防制條例第10條第2 項之罪嫌
    云云。惟按被告前於94年5 月9 日9 時32分回溯96小時內某
    時，在不詳處所施用第2 級毒品甲基安非他命1 次，經臺灣
    高雄地方法院檢察署檢察官於94年6 月24日，以94年度毒偵
    字第4599號聲請簡易判決處刑，於94年8 月16日繫屬於原審
    法院，經原審法院94年簡字第4824號判決判處有期徒刑4 月
    ，經上訴後，現由原審法院94年度簡上字第955 號案件審理
    中，此有簡易判決處刑聲請書、簡易判決書及臺灣高等法院
    被告前案紀錄表各一份在卷可查（見本院卷第20、29-31 頁
    ）；本案係由檢察官於95年2 月14日向原審法院提起公訴，
    95 年5月4 日繫屬於原審法院，相較於上開簡易判決處刑之
    聲請，自係繫屬在後。又本案與上開前案之被告被訴事實同
    係施用第二級毒品甲基安非他命，時間相去不遠，而犯同一
    構成要件，應係基於概括犯意為之，而有連續犯之裁判上一
    罪關係，本件犯行自為前開簡易判決處刑聲請之效力所及，
    而為同一案件。本件被告被訴施用第二級毒品甲基安非他命
    部分，核屬同一案件在同一法院重行起訴而繫屬在後者，應
    依刑事訴訟法第303 條第2 款諭知不受理判決。原判決就此
    部分為論罪科刑，自有違誤。檢察官及被告上訴意旨均以被
    告另有併案之施用第二級毒品甲基安非他命之連續犯一部犯
    行未及審酌，提起上訴，固無理由，惟原判決就此部分既有
    上述違誤，自應由本院撤銷改判，另為公訴不受理之諭知。
二、本院對被告被訴施用第二級毒品甲基安非他命犯行，既為公
    訴不受理判決，自無從就併案（95年度毒偵字第3268號）施
    用第二級毒品甲基安非他命部分為審判，併案此部分應退由
    檢察官依法處理。
據上論斷，應依刑事訴訟法第273 條之1 第1 項、第369 條第1
項前段、第364條、第299 條第1 項前段、第303條第2款，毒品
危害防制條例第10條第1 項、第18條第1 項前段，刑法第11條、
第2 條第1 項前段、（修正刪除前）第56條、（修正前）第47條
、第38條第1項第2款，判決如主文。
本案經檢察官林應華到庭執行職務。
中    華    民    國    95    年    9     月    28    日
                  刑事第八庭    審判長法  官  李炫德
                                      法  官  李淑惠
                                      法  官  蔡國
以上正本證明與原本無異。
施用第一級毒品部分如不服本判決應於收受本判決後10日內向本
院提出上訴書狀，其未敘述上訴理由者，並得於提起上訴後10
日內向本院補提理由書狀（均須按他造當事人之人數附繕本）「
切勿逕送上級法院」。
其餘不得上訴。
中    華    民    國    95    年    9     月    28    日
                                      書記官  顏惠華
附錄本判決引用法條：
毒品危害防制條例第10條
施用第一級毒品者，處 6 月以上 5 年以下有期徒刑。


司法院資訊處製作；財團法人民間司法改革基金會備份。
